最高法院刑事判決　　　　　　　　　　　　　　　　八十六年度台非字第一四五號
　　上訴人　最高法院檢察署檢察總長
　　被　告　甲○○　男
　　　　　　　　　　訓練所執行中）
右上訴人因被告煙毒案件，對於台灣高等法院中華民國八十六年一月二十九日終審確
定判決（八十五年度上訴字第三九八七號，起訴案號：台灣士林地方法院檢察署八十
三年度偵字第九九二四號、八十四年度偵字第九八四、一○三○、一三○四號），認
為違背法令，提起非常上訴，本院判決如左：
    主  文
原判決及第一審判決關於甲○○違背法令部分撤銷。
    理  由
非常上訴理由稱：「按判決不適用法則或適用不當者，為違背法令，刑事訴訟法第三
百七十八條定有明文。次按犯肅清煙毒條例第五條第一項販賣毒品罪，其供犯罪所用
或因犯罪所得之財物，均沒收之，肅清煙毒條例第十三條第一項亦有明文。本件原判
決依肅清煙毒條例第五條第一項論處被告甲○○連續販賣毒品之罪刑，但就被告供分
裝販賣毒品海洛因所用之電子秤一台、小湯匙一支及小型空塑膠袋六十二個，未依前
開條例第十三條第一項宣告沒收，而依刑法第三十八條第一項第二款規定予以宣告沒
收。按肅清煙毒條例為刑法之特別法，有關沒收部分，該條例既有特別規定，依法自
應優先適用特別法規定，原判決未察，竟引用刑法第三十八條第一項第二款予以宣告
沒收，自有適用法則不當之違法。案經確定，爰依刑事訴訟法第四百四十一條、第四
百四十三條提起非常上訴，以資糾正」等語。
本院按犯肅清煙毒條例第五條第一項之販賣毒品罪者，其供犯罪所用或因犯罪所得之
財物，均沒收之，同條例第十三條第一項定有明文。而該規定，係刑法第三十八條第
一項第二款之特別法，自應優先適用。本件被告甲○○於民國八十三年十月間起，至
八十四年一月十五日、十六日間止，因犯連續販賣毒品罪，經台灣士林地方法院於八
十五年四月三十日，以八十四年度訴字第四八二號判處有期徒刑十五年，並認定扣案
之電子秤一台、小湯匙一支係供分裝毒品海洛因販賣所用之物，小型塑膠袋六十二個
係預備供分裝販賣毒品所用之物，均屬被告所有，依刑法第三十八條第一項第二款予
以宣告沒收。被告不服提起上訴，原審於八十六年一月二十九日判決時，未將電子秤
一台、小湯匙一支改依肅清煙毒條例第十三條第一項之規定宣告沒收，竟予維持，駁
回被告在第二審之上訴，自屬適用法則不當。案經確定，非常上訴執以指摘，洵有理
由，因原判決尚非不利於被告，本院僅將原判決及第一審判決關於被告違背法令部分
撤銷，以資糾正（小型塑膠袋六十二個，原判決認定係預備供犯罪所用之物，依刑法
第三十八條第一項規定宣告沒收，尚無不合，非常上訴意旨，一併指摘，容有誤會，
合予指明）。
據上論結，應依刑事訴訟法第四百四十七條第一項第一款前段，判決如主文。
中      華      民      國    八十六    年      五      月     十五     日
                              最高法院刑事第三庭
                                  審判長法官  蔡  詩  文
                                        法官  張  吉  賓
                                        法官  莊  登  照
                                        法官  洪  明  輝
                                        法官  蔡  清  遊
      右正本證明與原本無異
                                              書  記  官
中      華      民      國    八十六    年      五      月    二十四    日
                                                                      Ｋ
